【裁判字號】    89,上訴,1517
【裁判日期】    900104
【裁判案由】    強盜
【裁判全文】
臺灣高等法院臺南分院刑事判決            八十九年度上訴字第一五一七號    Ａ
      上  訴  人  臺灣雲林地方法院檢察署檢察官
      被      告  甲  ○  ○
      指定辯護人  本院公設辯護人  丙  ○  ○
右上訴人因被告強盜案件，不服臺灣雲林地方法院八十九年度訴字第一六九號中華民
國八十九年十月二十三日第一審判決（起訴案號：臺灣雲林地方法院檢察署八十九年
度偵字第一四八一號、第一八六七號），提起上訴，本院判決如左：
      主      文
原判決關於甲○○部分撤銷。
甲○○共同意圖為自己不法所有，以強暴、脅迫至使不能抗拒，而取他人之物，累犯
，處有期徒刑柒年肆月。
扣案西瓜刀壹把、茶色墨鏡壹副均沒收。
      事      實
一、甲○○前於民國（下同）八十三年間因違反肅清煙毒條例案件，經法院判處應執
    行有期徒刑三年五月確定，於八十六年四月三日假釋，其縮短刑期後至八十八年
    四月二十一日屆滿以已執行論。猶不知悔改，與林士盛（原審判決確定）二人因
    見乙○○○宅前經常停放不少機車，可能經營六合彩賭博財物，竟起歹念，共同
    基於為自己不法所有之犯意聯絡，謀議搶劫乙○○○財物後，乃於八十九年三月
    三十一日上午十時三十分許，由林士盛駕駛車牌號碼ＳＪ－九三四五號自用小客
    車搭載甲○○，甲○○攜帶其所有客觀上足以危害人之生命、身體安全可供兇器
    使用長約一尺之鋒利西瓜刀，及戴上其所有之茶色墨鏡、口罩及手套，林士盛只
    戴非其所有之手套，至雲林縣北港鎮○○里○○路八十七巷四號乙○○○住處埋
    伏，俟同日上午十一時十五分許乙○○○自外返回上開住處並打開電動鐵門時，
    二人隨後侵入乙○○○住宅（侵入住宅部分未據告訴），由甲○○自乙○○○背
    後一手以西瓜刀架住其脖子，一手摀住其嘴巴，並恫嚇其不准出聲，否則將予殺
    害云云，至使乙○○○不能抗拒，林士盛同時按下鐵門並上前奪取乙○○○側背
    之皮包（內有現金新台幣四十萬元、存摺三本、通訊簿一本、身分證、駕照、工
    會會員證各一張、汽車鑰匙一串、遙控器一個、印章五枚、行動電話一支），得
    手即駕駛上揭車牌號碼ＳＪ－九三四五號自用小客車逃逸，強盜所得現款二人朋
    分花用。嗣經警循線查獲，並扣得甲○○所有西瓜刀一把、茶色墨鏡一副及非其
    所有之口罩一個、手套二雙。
二、案經雲林縣警察局北港分局報請臺灣雲林地方法院檢察署檢察官偵查起訴。
      理      由
一、訊據被告甲○○對於右揭強盜犯行坦承不諱，核與共同被告林士盛於原審供述伊
    與甲○○二人作案等語，及被害人乙○○○於警訊及偵審中之指述情節相符，復
    經證人黃雅慧於警訊供證：伊見歹徒載墨鏡持西瓜刀架著伊媽媽脖子上等語。證
    人劉遠彪於警訊證述伊見二男子匆忙進入車內離去，有聽見有女子叫聲，伊乃抄
    下小客車牌照號碼等語。證人許兆仁於警訊供證伊有見一名男子手持西瓜刀一手
    抱著皮包叫著快上車等語。且有贓物認領保管收據、現場照片等在卷可稽，及扣
    案非其所有之口罩一個、手套二雙及其所有之西瓜刀一支及林士盛所有供本件犯
    罪之用之茶色墨鏡一副足資佐證。本件事證明確，被告犯行洵堪認定。
二、核被告甲○○所為，係犯懲治盜匪條例第五條第一項第一款之盜匪罪。被告與林
    士盛二人間有犯意聯絡及行為分擔，為共同正犯。又被告甲○○前於八十三年間
    因違反肅清煙毒條例案件，經法院判處應執行有期徒刑三年五月確定執行在案，
    於八十六年四月三日假釋，其縮短刑期後至八十八年四月二十一日屆滿以已執行
    論，此有本院被告全國前案紀錄表在卷可按，其於有期徒刑執行完畢，於五年以
    內再犯本件有期徒刑以上之罪，為累犯，除無期徒刑不得加重外，有期徒刑部分
    ，應依刑法第四十七條之規定加重其刑。
三、原審予以論罪科刑固非無見，惟按懲治盜匪條例第五條第一項第一款之強盜罪為
    刑法第三百二十八條第一項、第三百三十條第一項之特別法，應優先於刑法而為
    適用，原審認懲治盜匪條例應已失效，本件應排除適用上開條例第五條第一項第
    一款之普通盜匪罪，回歸刑法，適用同法第三百三十條第一項之攜帶兇器強盜罪
    云云，即有未當；又扣案之口罩一個、手套二雙，非被告所有，業據其供明在卷
    ，原審併予宣告沒收，亦有未合。檢察官上訴意旨執以指摘，適用法律不當，非
    無理由，自應予以撤銷改判。爰審酌被告有犯罪前科，素行不佳，年輕力富竟不
    思正途而強盜財物、並所得利益、對被害人所生危害，及其犯罪方法，犯罪後坦
    承犯行態度尚稱良好等一切情狀，量處如主文第二項所示之刑，以資懲儆。扣案
    之西瓜刀一把、茶色墨鏡一副，係供犯本件強盜罪所用之物，且為被告甲○○所
    有，業據被告甲○○及林士盛分別供明在卷，爰依刑法第三十八條第一項二款宣
    告沒收。至扣案之手套二雙、口罩一個，非被告甲○○所有，扣案之另副鏡面墨
    鏡，雖係被告林士盛所有，但非供犯本件強盜罪所用之物，亦均經共犯林士盛及
    被告甲○○供述明確，爰不另為沒收之諭知。又被告盜匪所得四十萬元，伊分得
    二十四萬五千元，林士盛分得十五萬五千元，已全部用以還債及花用完畢，其餘
    皮包及存摺三本、身分證、駕照、工會會員證各一張、遙控器一個等物，經被告
    於現場燒燬，亦據被告甲○○共犯林士盛於原審及甲○○於本院審理時供明在卷
    ，及相片附卷可證，爰不另為發還之諭知，併此敘明。
據上論斷，應依刑事訴訟法第三百六十九條第一項前段、第三百六十四條、第二百九
十九條第一項前段，懲治盜匪條例第五條第一項第一款、第八條，刑法二十八條、第
四十七條、第三十八條第一項第二款，判決如主文。
本件經檢察官劉榮堂到庭執行職務。
中    華    民    國      九十      年      一        月      四        日
                                  臺灣高等法院臺南分院刑事第二庭
                                      審判長法官  游    明    仁
                                            法官  陳    清    溪
                                            法官  蘇    重    信
右正本證明與原本無異。
如不服本判決，應於判決送達後十日內向本院提出上訴狀，其未敘述理由者並應於提
出上訴狀後十日內向本院補提理由書（應附繕本)。
                                      法院書記官  李    珍    鳳
中    華    民    國      九十      年      一        月      八        日
附錄本判決論罪科刑法條：
懲治盜匪條例第五條第一項：有左列行為之一者，處無期徒刑或七年以上有期徒刑：
                      一、意圖為自己或第三人不法所有，以強暴、脅迫、藥劑、
                          催眠術或他法致使不能抗拒而取他人之物或使其交付者
                          。


司法院資訊處製作；財團法人民間司法改革基金會備份。
